---
title: "Armenia Weather Live Analysis"
author: "Your Name"
format: html
---

```{r}
library(ggplot2)
library(tidyverse)
library(dplyr)
library(lubridate)
library(readr)

artik <- read_csv("~/Desktop/ArmeniaWeatherLive/ArmeniaWeatherLive/Data/artik.csv")
gavar <- read_csv("~/Desktop/ArmeniaWeatherLive/ArmeniaWeatherLive/Data/gavar.csv")
maralik <- read_csv("~/Desktop/ArmeniaWeatherLive/ArmeniaWeatherLive/Data/maralik.csv")



artik$time <- as.POSIXct(artik$time)
gavar$time <- as.POSIXct(gavar$time)
maralik$time <- as.POSIXct(maralik$time)

# Descriptive Statistics
summary(artik[, c("temperature", "pressure", "humidity", "speed", "rain")])
summary(gavar[, c("temperature", "pressure", "humidity", "speed", "rain")])
summary(maralik[, c("temperature", "pressure", "humidity", "speed", "rain")])

# Temperature Trends
# Temperature trends over time for Artik
ggplot(artik, aes(x = time, y = temperature)) +
  geom_line() +
  ggtitle("Temperature Trend in Artik") +
  xlab("Time") + ylab("Temperature (°C)") +
  theme_minimal()

# Temperature trends over time for Gavar
ggplot(gavar, aes(x = time, y = temperature)) +
  geom_line(color = "orange") +
  ggtitle("Temperature Trend in Gavar") +
  xlab("Time") + ylab("Temperature (°C)") +
  theme_minimal()

# Temperature trends over time for Maralik
ggplot(maralik, aes(x = time, y = temperature)) +
  geom_line(color = "green") +
  ggtitle("Temperature Trend in Maralik") +
  xlab("Time") + ylab("Temperature (°C)") +
  theme_minimal()

# Precipitation Analysis
# Extract month and year
artik <- artik %>% mutate(month = floor_date(time, "month"))
gavar <- gavar %>% mutate(month = floor_date(time, "month"))
maralik <- maralik %>% mutate(month = floor_date(time, "month"))

# Group by month and sum precipitation
artik_monthly_precip <- artik %>% group_by(month) %>% summarise(total_rain = sum(rain, na.rm = TRUE))
gavar_monthly_precip <- gavar %>% group_by(month) %>% summarise(total_rain = sum(rain, na.rm = TRUE))
maralik_monthly_precip <- maralik %>% group_by(month) %>% summarise(total_rain = sum(rain, na.rm = TRUE))

# Plot monthly precipitation
ggplot(artik_monthly_precip, aes(x = month, y = total_rain)) +
  geom_bar(stat = "identity") +
  ggtitle("Monthly Precipitation in Artik") +
  xlab("Month") + ylab("Total Precipitation (mm)") +
  theme_minimal()

ggplot(gavar_monthly_precip, aes(x = month, y = total_rain)) +
  geom_bar(stat = "identity", fill = "orange") +
  ggtitle("Monthly Precipitation in Gavar") +
  xlab("Month") + ylab("Total Precipitation (mm)") +
  theme_minimal()

ggplot(maralik_monthly_precip, aes(x = month, y = total_rain)) +
  geom_bar(stat = "identity", fill = "green") +
  ggtitle("Monthly Precipitation in Maralik") +
  xlab("Month") + ylab("Total Precipitation (mm)") +
  theme_minimal()

# Wind Speed Analysis
# Wind speed trends over time for Artik
ggplot(artik, aes(x = time, y = speed)) +
  geom_line() +
  ggtitle("Wind Speed Trend in Artik") +
  xlab("Time") + ylab("Wind Speed (m/s)") +
  theme_minimal()

# Wind speed trends over time for Gavar
ggplot(gavar, aes(x = time, y = speed)) +
  geom_line(color = "orange") +
  ggtitle("Wind Speed Trend in Gavar") +
  xlab("Time") + ylab("Wind Speed (m/s)") +
  theme_minimal()

# Wind speed trends over time for Maralik
ggplot(maralik, aes(x = time, y = speed)) +
  geom_line(color = "green") +
  ggtitle("Wind Speed Trend in Maralik") +
  xlab("Time") + ylab("Wind Speed (m/s)") +
  theme_minimal()

# Humidity Analysis
# Humidity trends over time for Artik
ggplot(artik, aes(x = time, y = humidity)) +
  geom_line() +
  ggtitle("Humidity Trend in Artik") +
  xlab("Time") + ylab("Humidity (%)") +
  theme_minimal()

# Humidity trends over time for Gavar
ggplot(gavar, aes(x = time, y = humidity)) +
  geom_line(color = "orange") +
  ggtitle("Humidity Trend in Gavar") +
  xlab("Time") + ylab("Humidity (%)") +
  theme_minimal()

# Humidity trends over time for Maralik
ggplot(maralik, aes(x = time, y = humidity)) +
  geom_line(color = "green") +
  ggtitle("Humidity Trend in Maralik") +
  xlab("Time") + ylab("Humidity (%)") +
  theme_minimal()
```

```{r}
library(ggplot2)
library(dplyr)
library(lubridate)

# Load the data
data <- read.csv("~/Desktop/ArmeniaWeatherLive/ArmeniaWeatherLive/Data/3754636.csv")

data$DATE <- as.Date(data$DATE)

# Filter data for the last 10 years
start_date <- as.Date("2014-07-22")
end_date <- as.Date("2024-07-22")
data_filtered <- data %>% filter(DATE >= start_date & DATE <= end_date)

# Convert temperatures from Fahrenheit to Celsius
data_filtered <- data_filtered %>%
  mutate(TAVG_C = (TAVG - 32) * 5/9,
         TMAX_C = (TMAX - 32) * 5/9,
         TMIN_C = (TMIN - 32) * 5/9)

# Group by year and calculate summary statistics
data_summary <- data_filtered %>%
  mutate(year = year(DATE)) %>%
  group_by(year) %>%
  summarise(
    max_temp = max(TMAX_C, na.rm = TRUE),
    min_temp = min(TMIN_C, na.rm = TRUE),
    avg_temp = mean(TAVG_C, na.rm = TRUE)
  )

# Melt data for plotting
data_melted <- data_summary %>%
  pivot_longer(cols = c(max_temp, min_temp, avg_temp),
               names_to = "Temperature_Type",
               values_to = "Temperature")

# Plot the data
ggplot(data_melted, aes(x = year, y = Temperature, color = Temperature_Type)) +
  geom_line(size = 1) +
  geom_point(size = 2) +
  labs(title = "Temperature Summary (2014-2024)",
       x = "Year",
       y = "Temperature (°C)") +
  theme_minimal() +
  scale_color_manual(values = c("max_temp" = "red", "min_temp" = "blue", "avg_temp" = "green"),
                     labels = c("Maximum Temperature", "Minimum Temperature", "Average Temperature"))
```

Գրաֆիկը ներկայացնում է Հայաստանի ջերմաստիճանը 2014-ից 2024 թվականներին, մենք կարող ենք ճշգրտել մեր դիտարկումներն ու վարկածները:

Դիտարկումներ: Առավելագույն ջերմաստիճան (կանաչ գիծ)

Առավելագույն ջերմաստիճանը 2014թ.-ից մինչև 2016թ.-ի մոտ աճ է ցույց տալիս՝ դրանից հետո կայունանալով աննշան տատանումներով: Սա վկայում է նախնական տարիների տաքացման հնարավոր միտումի մասին, որին հաջորդում է հարաբերական կայունության շրջանը: Նվազագույն ջերմաստիճան (կարմիր գիծ)

Նվազագույն ջերմաստիճանը ցույց է տալիս հետևողական աճ մինչև մոտ 2017 թվականը, որից հետո այն կայունանում է։ Սա ցույց է տալիս, որ ձմեռներն ավելի մեղմ են դառնում, նվազագույն ջերմաստիճանը բարձրանում է: Միջին ջերմաստիճան (կապույտ գիծ)

Միջին ջերմաստիճանը տատանվում է՝ տարեցտարի ցույց տալով որոշակի տատանումներ։ Չկա հստակ աճի կամ նվազման միտում, ինչը ցույց է տալիս, որ չնայած կան տատանումներ, միջին ջերմաստիճանը տվյալ ժամանակահատվածում չի ցուցաբերել հետևողական աճ կամ նվազում: Վարկածներ. Կլիմայի փոփոխության ազդեցությունը.

Առավելագույն և նվազագույն ջերմաստիճանների սկզբնական աճը կարող է վերագրվել կլիմայի գլոբալ փոփոխությունների ազդեցությանը, ինչը կհանգեցնի Հայաստանում ավելի տաք ամառների և ավելի մեղմ ձմեռների: Սեզոնային փոփոխականություն.

Միջին ջերմաստիճանի տատանումները հուշում են, որ կարող է լինել զգալի սեզոնային փոփոխականություն, որը հնարավոր է ազդի տեղումների, ամպամածության կամ այլ օդերևութաբանական գործոնների փոփոխություններից: Կայունացման ժամանակաշրջան.

Ե՛վ առավելագույն, և՛ նվազագույն ջերմաստիճանների կայունացումը 2017 թվականից հետո կարող է ցույց տալ, որ Հայաստանը հասել է նոր կլիմայական հավասարակշռության, որտեղ ջերմաստիճանի բարձրացումներն առայժմ բարձրացել են։ Տարածաշրջանային ազդեցությունները.

Տարածաշրջանային հատուկ գործոններ, ինչպիսիք են հողօգտագործման փոփոխությունները, ուրբանիզացիան կամ տարածաշրջանային կլիմայական օրինաչափությունները, կարող են ազդել Հայաստանում ջերմաստիճանի այս միտումների վրա: Այս դիտարկումները և վարկածները կարող են հետագայում հաստատվել տվյալների ավելի մանրամասն վերլուծությամբ և շրջակա միջավայրի այլ գործոնների հաշվառմամբ:
